【裁判字號】    98,消債更,429
【裁判日期】    981231
【裁判案由】    更生事件
【裁判全文】
臺灣臺南地方法院民事裁定           98年度消債更字第429號
聲  請  人
即  債務人    甲○○
上列當事人依消費者債務清理條例，聲請更生事件，本院裁定如
下：
    主  文
債務人甲○○自民國九十九年一月四日下午五時起開始更生程序
，並命司法事務官進行本件更生程序。
    理  由
一、按債務人不能清償債務或有不能清償之虞，且無擔保或無優
    先權之債務總額未逾新臺幣（下同）1,200萬元者，於法院
    裁定開始清算程序或宣告破產前，得向法院聲請更生。法院
    開始更生程序之裁定，應載明其年、月、日、時，並即時發
    生效力，消費者債務清理條例（下稱消債條例）第3條、第
    42條第1項、第45條第1項定有明文。又按債務人對於金融機
    構因消費借貸、自用住宅借款、信用卡或現金卡契約而負債
    務，在聲請更生或清算前，應提出債權人清冊，以書面向最
    大債權金融機構請求協商債務清償方案，並表明共同協商之
    意旨，消債條例第151條第1項亦有明文規定。
二、聲請意旨略以：聲請人即債務人甲○○於小吃店擔任助手，
    以日計薪，日薪1,000元，每月薪資收入約16,000元，負債
    總額為2,775,186元，均為無擔保或無優先權之債務，名下
    無任何財產，負債顯然超過資產甚多，已達不能清償債務或
    有不能清償之虞之程度。債務人曾以書面與最大債權金融機
    構國泰世華商業銀行股份有限公司請求共同協商，而該銀行
    於民國（下同）98年7月13日付與債務人協商不成立通知書
    。債務人僅係一般消費者，並未從事營業，債務人之無擔保
    或無優先權之債務總額未逾1,200萬元，復未經法院裁定開
    始清算程序或宣告破產，爰聲請更生，若法院准許，每月可
    清償3,000元等語。
三、經查：
（一）債務人於本件更生聲請前，曾以書面與最大債權金融機構
      國泰世華商業銀行股份有限公司請求協商債務清償方案，
      並表明共同協商之意旨，消費者債務清理條例第151條第1
      項定有明文。又債務人於依本條例第151條第1項規定請求
      協商債務清償方案後，協商不成立時，應付與債務人證明
      書。消費者債務清理條例第151條第4項亦有明文。查國泰
      世華商業銀行股份有限公司於民國98年7月13日付與債務
      人協商不成立通知書，此有債務人提出之前置協商不成立
      通知書在卷可稽。
（二）債務人主張現每月薪資收入約16,000元，負債總額為2,77
      5,186元，名下無任何財產，且債務人僅是一般消費者，
      並未從事營業等事實，業據提出債權人清冊、財產及收入
      狀況說明書、財政部臺灣省南區國稅局96及97年度綜合所
      得稅各類所得資料清單、財政部臺灣省南區國稅局財產歸
      屬資料清單為證，經本院查核屬實。又債務人於96年1月
      29日與其妻黃美穗離婚，由債務人獨自扶養2名未成年子
      女，各為90年9月2日及92年5月23日生，均十分年幼，須
      仰賴債務人扶養，亦有債務人提出之全戶戶籍謄本1件可
      稽。本院審核結果，認債務人確已達不能清償債務之程度
      。
（三）債務人前未曾經法院宣告清算程序或宣告破產，亦未曾依
      消費者債務清理條例或破產法之規定而受刑之宣告等情，
      亦有本院民事紀錄科查詢表、臺灣高等法院被告前案紀錄
      表在卷可憑。
四、綜上所述，債務人僅係一般消費者，並未從事營業，其已達
    不能清償債務或有不能清償之虞之程度，其中無擔保或無優
    先權之債務，在1,200萬元以下，曾以書面與最大債權金融
    機構國泰世華商業銀行股份有限公司請求協商債務清償方案
    而不成立，且未經法院裁定開始清算程序或宣告破產，又查
    無消債條例第6條第3項、第8條或第46條各款所定駁回更生
    聲請之事由存在，則債務人聲請更生，應屬有據，爰裁定如
    主文。
中    華    民    國    98    年    12    月    31    日
              民事第二庭      法  官  林念祖
上為正本係照原本作成。
本裁定不得抗告。
本裁定已於99年1月4日下午5時公告。
中    華    民    國    99    年    01    月    04    日
                              書記官  陳南山

司法院資訊處製作；財團法人民間司法改革基金會備份。
